【裁判字號】    97,裁,1399
【裁判日期】    970221
【裁判案由】    商標異議
【裁判全文】
最  高  行  政  法  院  裁  定
                                     97年度裁字第01399號
上  訴  人  美商‧史塔巴克斯公司（以史塔巴克斯咖啡公司之
            名營業）
代  表  人  甲○○○○○○
訴訟代理人  陳長文  律師
            蔡瑞森  律師
被 上訴 人  經濟部智慧財產局
代  表  人  王美花
參  加  人  乙○○
上列當事人間商標異議事件，上訴人對於中華民國95年4月26日
臺北高等行政法院94年度訴字第1205號判決，提起上訴，本院裁
定如下：
    主  文
上訴駁回。
上訴審訴訟費用由上訴人負擔。
    理  由
一、按對於高等行政法院判決之上訴，非以其違背法令為理由，
    不得為之，行政訴訟法第242條定有明文。依同法第243條第
    1項規定，判決不適用法規或適用不當者，為違背法令；而
    判決有同條第2項所列各款情形之一者，為當然違背法令。
    是當事人對於高等行政法院判決上訴，如依行政訴訟法第
    243條第1項規定，以高等行政法院判決有不適用法規或適用
    不當為理由時，其上訴狀或理由書應有具體之指摘，並揭示
    該法規之條項或其內容；若係成文法以外之法則，應揭示該
    法則之旨趣；倘為司法院解釋或本院之判例，則應揭示該判
    解之字號或其內容。如以行政訴訟法第243條第2項所列各款
    情形為理由時，其上訴狀或理由書，應揭示合於該條項各款
    之事實。上訴狀或理由書如未依此項方法表明者，即難認為
    已對高等行政法院判決之違背法令有具體之指摘，其上訴自
    難認為合法。本件上訴人對於高等行政法院判決上訴，係以
    ：（一）商標法第23條第1項第12款前段旨在保護消費者使
    其免於混淆誤認之虞之不利益，而同條款後段則重在保護著
    名商標本身，使其識別性或信譽免受減損之不利益。前者所
    保護之法益為公法益，而後者保護之法益為私法益。兩者規
    範目的既然不同，則在商標圖樣近似性的判斷上，即應依其
    立法目的而採不同的判斷標準。原判決以「據以異議商標固
    為一著名商標，惟系爭商標與據以異議商標並不近似，已如
    前述，是系爭商標之使用，尚無致使據以異議商標之識別性
    造成淡化之虞」等語而否定本案有商標法第23條第1項第12
    款後段之適用。從前述理由可知，原判決並未細究「保護著
    名商標使其識別性或信譽免受減損」與「保護相關消費者免
    受混淆誤認」係截然不同的概念與內涵，原審判決遽以商標
    法第23條第1項第12款前段及第13款有關商標圖樣近似性判
    斷的結論作為同款後段不成立的依據，顯有行政訴訟法第
    243條第1項及第2項第6款之判決適用法規不當及不備理由之
    處，該判決顯有違背法令之處。（二）依我國人民現今的英
    文教育程度而言，相關消費者不可能不知道據以異議商標「
    STARBUCKS」乃由「STAR」及「BUCKS」所組成，原判決的相
    關論證即「.. 惟據以異議諸商標之外文『STARBUCKS』，係
    整體性之外文字，非可任意分割再予論述」等語顯有違行政
    訴訟法第243條第1項，第2項第6款及改制前行政法院86年度
    判字第1781號之判決違背經驗法則及證據法則等適用法規不
    當之違法。而原判決未將除了上訴人及參加人外，並沒有其
    他主體以「BUCKS」結尾的商標註冊在相同或類似的商品/
    服務中之事實及參加人的惡意納入考量，亦未說明其原委，
    顯有違行政訴訟法第243條第1項，第2項第6款及改制前行政
    法院86年度判字第1781號之判決違背經驗法則、證據法則及
    判決不備理由之違法。據以異議商標「STARBUCKS」乃創意
    性商標，具有最強的識別性，且與系爭商標為近似商標，其
    指定商品間亦為類似，況據以異議商標為世界著名商標，應
    給予較大之保護，故系爭商標「T-BUCKS」及據以異議商標
    「STARBUCKS」之併存極易使相關消費者聯想兩商標所表彰
    之商品來源係屬同一企業或為關係企業或有授權關係、加盟
    關係或其他類似關係，而有混淆誤認之虞。因此，系爭商標
    「T-BUCKS」應有商標法第23條第1項第12款前段及第13款之
    適用，其註冊應予撤銷。（三）原判決遽以商標相同或近似
    與否作為第23條第1項第12項之前提要件，完全未將商標之
    著名程度納入考量，顯不符前述「混淆誤認之虞」審查基準
    第4點之要求，而有違行政訴訟法第243條第1項判決不適用
    法規或適用不當之違法等語，求為判決廢棄原判決及訴願決
    定及原處分均撤銷，並判命被上訴人經濟部智慧財產局作成
    註冊第0000000號「T-BUCKS」商標之註冊應予撤銷之處分。
    等語，為其理由。
二、惟按商標「相同或近似於他人著名商標或標章，有致相關公
    眾混淆誤認之虞，或有減損著名商標或標章之識別性或信譽
    之虞者」、「相同或近似於他人同一或類似商品或服務之註
    冊商標或申請在先之商標，有致相關消費者混淆誤認之虞者
    」，不得註冊，為商標法第23條第1項第12款及第13款所明
    定。惟前揭條款「有致相關公眾混淆誤認之虞，或有減損著
    名商標或標章之識別性或信譽之虞」、「有致相關消費者混
    淆誤認之虞」之適用，均係以二商標構成相同或近似為應具
    備之要件。經查，原判決關於系爭商標圖樣係由單純之外文
    「T-BUCKS」所構成，其與諸據以異議商標相較，雖後者圖
    樣上外文「STARBUCKS」之部分字母與前者相同，惟整體觀
    之，起首字母不同，繁簡差異甚鉅，二者無論於外觀、觀念
    或讀音上均有不同；另部分據以異議商標尚與其他外文「
    COFFEE」或其他設計圖形相結合，與系爭商標相較，更易於
    區辨；故兩商標予人寓目印象顯不相同亦不近似，應非屬構
    成近似之商標之事實，以及上訴人所主張系爭商標與據以異
    議商標圖樣均有識別性極高之外文「BUCKS」字樣，系爭商
    標之使用，有使據以異議商標之識別性造成淡化之虞云云，
    如何不足採等事項均詳予以論述，是原判決所適用之法規與
    該案應適用之現行法規並無違背，與解釋判例，亦無牴觸，
    並無所謂原判決有違背法令之情形；核上訴人所陳上述理由
    ，無非係就原審取捨證據、認定事實之職權行使，以其對法
    律上見解之歧異，指摘其為不當，並就原審已論斷者，泛言
    未論斷，或就原審所為論斷，泛言其論斷矛盾，而未具體說
    明其有何不適用法規或適用法規不當之情形，並揭示該法規
    之條項或其內容，及合於行政訴訟法第243條第2項所列各款
    之事實，難認對該判決之如何違背法令已有具體之指摘。依
    首揭說明，應認其上訴為不合法。
三、據上論結，本件上訴為不合法，依行政訴訟法第249條第1項
    前段、第104條、民事訴訟法第95條、第78條，裁定如主文
    。
中    華    民    國    97    年    2     月    21    日
                    最高行政法院第五庭
                        審判長法官  劉  鑫  楨
                              法官  侯  東  昇
                              法官  林  樹  埔
                              法官  劉  介  中
                              法官  吳  慧  娟
以  上  正  本  證  明  與  原  本  無  異
中    華    民    國    97    年    2     月    21    日
                              書記官  吳  玫  瑩


司法院資訊處製作；財團法人民間司法改革基金會備份。
